【裁判字號】    92,台上,3539
【裁判日期】    920626
【裁判案由】    偽造文書等
【裁判全文】
最高法院刑事判決                              九十二年度台上字第三五三九號
    上  訴  人  台灣高等法院檢察署檢察官
    被      告  甲○○
    選任辯護人  劉承斌律師
右上訴人因被告偽造文書等案件，不服台灣高等法院中華民國八十九年三月三十日第
二審判決（八十八年度上訴字第四五九一號，起訴案號：台灣基隆地方法院檢察署八
十七年度偵字第四四二五號），提起上訴，本院判決如左：
    主  文
上訴駁回。
    理  由
按刑事訴訟法第三百七十七條規定，上訴於第三審法院，非以判決違背法令為理由，
不得為之。是提起第三審上訴，應以原判決違背法令為理由，係屬法定要件。如果上
訴理由狀並未依據卷內訴訟資料，具體指摘原判決不適用何種法則或如何適用不當，
或所指摘原判決違法情事，顯與法律規定得為第三審上訴理由之違法情形，不相適合
時，均應認其上訴為違背法律上之程式，予以駁回。本件檢察官上訴意旨略稱：原判
決諭知被告甲○○無罪，乃以被告設定第二順位抵押權徵得所有權人之同意為論據；
惟按證人夏惠民死亡無從查證，所有權人夏梁幸則否認曾交付有關資料與被告（見八
十八年度易字第一九一號卷第一百十一頁）；又夏梁幸於民國八十五年三月十一日設
定第一順位抵押權與美國商業銀行後，剩餘之印鑑證明書，竟遭曲解為由夏惠民知情
交付，而掩護第二順位抵押權之非法行為；原審未針對本案癥結之第二順位抵押權設
定經過調查，逕以臆測之詞據為被告無罪判決之基礎，自有應行調查之證據未經依法
調查之違法，其判決當然違背法令云云。
經查：本件原判決以檢察官公訴意旨略稱：被告甲○○意圖為自己不法之利益，於八
十五年初，以銀行欲估價為幌子，使當時尚為其岳父之夏惠民（現已去世）陷於錯誤
，將其妻夏梁幸之身分證、印章、夏梁幸所有坐落基隆市○○區○○段七四七地號之
土地所有權狀及其上門牌號碼基隆市○○路四之四十四號（起訴書誤繕為四之四號）
之房屋所有權狀交予被告。被告明知夏梁幸並未授權其代為聲請印鑑證明，竟於同年
四月十七日，持騙得之夏梁幸身分證、印章，向基隆市信義區戶政事務所申請印鑑證
明，使該戶政事務所承辦人員登載於其職務上所掌之印鑑證明上，足生損害於夏梁幸
及戶政機關對印鑑證明管理之正確性。而被告取得夏梁幸之印鑑證明後，未得夏梁幸
之同意，即以前開房地向鍾邁貸得新台幣（下同）一百萬元，並於同年四月十九日向
基隆市信義地政事務所聲請將上開房地，設定第二順位之最高限額抵押權一百二十萬
元予鍾廖燕，使該地政事務所之承辦人員據以登載於職務上所掌之土地及建物登記謄
本上，足生損害於夏梁幸及地政機關對土地及建物抵押權設定之正確性。案經夏梁幸
告訴及夏惠民之女即被告之前配偶夏安香告發，因認被告涉犯刑法第二百十六條、第
二百十四條之行使使公務員登載不實罪及第三百三十九條第二項之詐欺得利罪嫌。惟
經審理結果，認為不能證明被告犯罪，乃撤銷第一審論處被告連續行使偽造私文書，
足以生損害於公眾及他人罪刑之判決，改判諭知被告無罪。已詳敘其調查證據之結果
及取捨證據之心證理由，從形式上觀察，原判決要無採證違背經驗法則、論理法則或
理由不備之違法情形存在。並說明辦理第二順位抵押權之所有權狀、所有權人夏梁幸
身分證影本、印鑑章、八十五年三月五日印鑑證明等均係由所有權人夏梁幸之配偶夏
惠民交付受被告委託且與夏惠民夫婦熟識之胡智敏，當日即交由鍾邁轉交陳重維再轉
交與代書魏義晃，因認被告辯解交付相關資料係為辦理第二順位抵押權。進而被告為
免原有資料不足自行申請夏梁幸之印鑑證明，並無偽造文書之故意。原審復就起訴之
行使使公務員登載不實部分及（四月十七日）聲請印鑑證明部分等，認不能證明被告
犯罪，諭知無罪之判決，則上訴意旨所指第二順位抵押權設定經過（應係指有無行使
偽造私文書犯行部分），原判決已說明係依八十八年三月五日核發之印鑑證明辦理，
不採告訴人交付證件係為「查資料」「給銀行估價」之主張，亦無應於審判期日調查
之證據未予調查之違法，上訴意旨予以指摘，顯有誤會。至其餘上訴意旨所執各詞，
原判決已在理由內逐一論斷綦詳，並無如上訴人所云之違法。上訴意旨，徒就原判決
已說明之事項，及原審採證認事之職權行使，任意指摘為違法，且為事實之爭執，顯
與法律規定得為第三審上訴理由之違法情形，不相適合。其上訴違背法律上之程式，
應予駁回。本件檢察官雖以被告涉犯刑法第二百十六條、第二百十四條之行使使公務
員登載不實罪及第三百三十九條第二項之詐欺得利罪嫌提起公訴，惟就被告持騙得之
夏梁幸身分證、印章，向基隆市信義區戶政事務所申請印鑑證明及向基隆市信義地政
事務所申請設定第二順位抵押權，已記載於起訴書犯罪事實欄（漏載刑法第二百十條
），非屬刑事訴訟法第三百七十六條各款所列案件，自得上訴第三審法院，併予敘明
。
據上論結，應依刑事訴訟法第三百九十五條前段，判決如主文。
中      華      民      國    九十二    年      六      月    二十六    日
                              最高法院刑事第九庭
                                  審判長法官  陳  炳  煌
                                        法官  陳  正  庸
                                        法官  韓  金  秀
                                        法官  吳  信  銘
                                        法官  徐  文  亮
      右正本證明與原本無異
                                              書  記  官
中      華      民      國    九十二    年      七      月      四      日


司法院資訊處製作；財團法人民間司法改革基金會備份。
